【裁判字號】    95,上易,274
【裁判日期】    950428
【裁判案由】    違反商標法
【裁判全文】
臺灣高等法院刑事判決                 95年度上易字第274號
上  訴  人  臺灣臺北地方法院檢察署檢察官
被      告  甲○○
選任辯護人  黃國璋律師
上列上訴人因被告違反商標法案件，不服臺灣臺北地方法院94年
度易字第1806號，中華民國94年12月30日第一審判決（聲請簡易
處刑案號：臺灣臺北地方法院檢察署94年度偵字第12836號），
提起上訴，本院判決如下：
    主  文
上訴駁回。
    理  由
一、本案經本院審理結果，認第一審判決對被告甲○○為無罪之
    諭知，核無不當，應予維持，並引用第一審判決書記載之證
    據及理由（如附件）。
二、檢察官上訴意旨以：（一）被告所開設「華漾時尚魚翅餐廳
    」所使用商標樣式，雖與告訴人福漾企業股份有限公司申請
    之註冊商標「華漾」二字造型不同，惟二者音、意均同，且
    二者之名片、廣告、招牌均有畫花、題字，並均使用於餐飲
    事業，被告使用之商標樣式顯係於同一之服務，使用近似之
    註冊商標，有致相關消費者混淆誤認之虞；（二）公司登記
    名稱與商標專用權之註冊本係二事，被告欲使用「華漾」之
    商標本應為商標註冊之預查，且告訴人公司之「華漾精品料
    理」餐廳早於92年11月已開幕，開始營業之時間早在被告所
    稱華漾娛樂公司93年4月13日、華漾餐飲公司93年8月11日設
    立登記之前；告訴人公司取得註冊登記係在93年7月16日，
    亦在被告之華漾時尚魚翅餐廳開始營業之前。參以被告非但
    使用與告訴人公司註冊商標相同音、意之名稱，並以相似花
    樣、題字、餐具擺設等使用於名片、廣告傳單、招牌等處，
    足徵被告在開設「華漾時尚魚翅餐廳」前，即知告訴人公司
    所開設之「華漾精品料理」餐廳，惟仍未予預查商標，逕自
    使用與告訴人公司註冊商標相似之商標樣式於同一服務上，
    而涉有違反商標法第81條第3款之於同一服務使用相似商標
    犯行云云。
三、本院經查：
  (一)告訴人福漾公司向經濟部智慧財2產局申請註冊，於93年7月
    16日取得如聲請簡易判決處刑書附表所示「華漾」二字為主
    體之文字造形之商標專用權，而於該附表所示之專用期間內
    使用於附表所示之指定商品或服務等情，有中華民國商標註
    冊證1紙附卷可稽（見偵卷第15頁）。又被告自93年8月31日
    起，在臺北市○○區○○街26之2號1樓經營華漾時尚魚翅餐
    廳，並於名片、招牌、廣告等處，亦使用「華漾」二字等情
    ，業據被告自承在卷，核與告訴代理人謝天仁律師於警詢指
    述之內容相符，並有名片、廣告單等在卷可稽（見偵查卷第
    17、18頁），惟其上「華漾」二字之文字造形，與上開商標
    並不相同。
  (二)按「行為非出於故意或過失者，不罰。過失行為之處罰，以
    有特別規定者，為限。」，刑法第12條定有明文；而查商標
    法第81條規定：「未得商標權人或團體商標權人同意，有下
    列情形之一者，處三年以下有期徒刑、拘役或科或併科新臺
    幣20萬元以下罰金：一於同一商品或服務，使用相同之註冊
    商標或團體商標者。二於類似之商品或服務，使用相同之註
    冊商標或團體商標，有致相關消費者混淆誤認之虞者。三於
    同一或類似之商品或服務，使用近似於其註冊商標或團體商
    標之商標，有致相關消費者混淆誤認之虞者。」，並無處罰
    過失之規定，因此，該條第3項之成立，須以行為人明知其
    所使用之文字、圖樣係近似於已註冊之商標，有致相關消費
    者混淆誤認之虞，而仍於同一或類似之商品或服務使用。易
    言之，行為人須具有故意，倘若僅因過失而未查明其所使用
    之文字、圖樣係近似於他人已註冊之商標，即欠缺該罪之主
    觀構成要件，不能論以本罪。被告為華漾餐飲公司之負責人
    ，所經營之華漾時尚魚翅餐廳乃屬華漾餐飲公司所有，而華
    漾餐飲公司確實經台北市政府以府核准設立登記，且「華漾
    」二字早於93年2月25日即經華漾餐飲公司之股東蔡燦鈞向
    經濟部商業司申請公司名稱預查核准保留，於93年4月13日
    經經濟部中部辦公室核准「華漾國際娛樂股份有限公司」設
    立登記，於時間上係早於告訴人取得「華漾」之商標專用權
    ；雖公司登記名稱與商標專用權之註冊本為二事，取得公司
    名稱並不代表即能擁有該名稱之專用商標，然被告係與蔡燦
    鈞等人成立華漾餐飲公司，且在經政府機關核准設立登記後
    ，始於店名、名片、招牌、廣告等處使用「華漾」二字，尚
    與一般社會常情無違，尚難遽認被告係故意侵害告訴人之商
    標專用權。抑且，被告受告訴人通知已使用其經註冊之商標
    權名稱後，立即於相當時間內將餐廳、公司名稱及相關廣告
    、招牌變更，並基於誠意而與告訴人達成和解，此有協議書
    一紙在卷可稽（原審簡字第2145號卷第8頁），亦足見被告
    並無故意侵害告訴人之商標專用權。被告既無故意侵害告訴
    人公司之商標專用權，縱使被告疏未申請取得該商標專用權
    而使用「華漾」二字，與告訴人公司取得商標專用權之「華
    漾」二字，有致相關消費者產生混淆誤認之虞，致侵害告訴
    人之權利，核屬過失行為侵害告訴人之商標專用權，而本罪
    並不處罰過失行為，被告之過失行為尚難以本罪論擬。
  (三)至於告訴人於本院審理中復提出2004年4月11日電腦網際網
    路「ＹＡＨＯＯ奇摩」網頁中仍載有被告使用「華漾時尚魚
    翅」云云，惟被告堅決否認曾在「ＹＡＨＯＯ奇摩」網頁中
    刊登廣告等語，參以被告受告訴人通知已使用其經註冊之商
    標權名稱後，立即94年9月14日將餐廳、公司名稱變更為「
    雙華餐飲事業有限公司」，此有臺北市政府公函在卷可稽，
    是以被告自無再況用有「華漾」字樣之廣告名稱之必要，從
    而，告訴人所提出之「ＹＡＨＯＯ奇摩」網頁中仍載有「華
    漾時尚魚翅」云云，應係該網站自行蒐集得來之舊資料且未
    予即時更新，仍難以援為認定被告仍有使用「華漾」字樣之
    確切證據。
四、刑事訴訟法第161條第1項規定：檢察官就被告犯罪事實，應
    負舉證責任，並指出證明之方法。因此，檢察官對於起訴之
    犯罪事實，應負提出證據及說服之實質舉證責任。倘其所提
    出之證據，不足為被告有罪之積極證明，或其闡明之證明方
    法，無從說服法官以形成被告有罪之心證，基於無罪推定之
    原則，自應為被告無罪判決之諭知。檢察官未提出適合於證
    明犯罪事實之積極證據，並闡明其證據方法與待證事實之關
    係。本院對於卷內訴訟資料，逐一剖析，參互審酌，仍無從
    獲得被告成立商標法第81條第3款罪之確切心證，既不能證
    明被告犯罪，原審為被告無罪判決之諭知，並無不當，應予
    維持，檢察官仍執前詞提起上訴指摘原判決不當，為無理由
    ，應予駁回。
據上論結，應依刑事訴訟法第373條、第368條，判決如主文。
本案經檢察官羅榮乾到庭執行職務。
中    華    民    國    95     年    4    月    28    日
                  刑事第19庭審判長法  官  宋  祺
                                  法  官  陳憲裕
                                  法  官  蔡明宏
以上正本證明與原本無異。
不得上訴。
                                  書記官  陳建邦
中    華    民    國    95     年    4    月    28    日


司法院資訊處製作；財團法人民間司法改革基金會備份。
